臺灣高等法院臺中分院民事判決　　　　　100年度上字第253號
上　訴　人　曾雄進
被上訴人　　蔡仁修
　　　　　　　　　　　　弄15號
上列當事人間請求確認和解契約不存在事件，上訴人對於民國10
0年5月31日臺灣彰化地方法院100年度訴字第303號第一審判決提
起上訴，本院於100年8月9日言詞辯論終結，判決如下：
    主  文
上訴駁回。
第二審訴訟費用由上訴人負擔。
    事實及理由
一、上訴人起訴主張：
    被上訴人於原法院100年度司執字第634號請求強制執行返還
    土地等事件中所持執行名義即臺灣高等法院臺中分院99年度
    上易字第 140號和解筆錄（下稱系爭和解筆錄）所記載之和
    解成立內容，係兩造於本院 99年度上易字第140號遷讓房屋
    等事件進行中，法官於民國（下同） 99年6月14日上午10時
    許當庭勸諭和解時，本欲將兩造間民、刑事紛爭一併和解，
    然伊反對，以民、刑事各別，不得一併和解，故伊及委任之
    黃茂松律師均未在系爭和解筆錄簽名，是系爭和解筆錄所載
    內容顯未經兩造同意而未成立。詎被上訴人竟持系爭不成立
    之和解筆錄向原法院民事執行處聲請強制執行，伊為排除系
    爭和解筆錄之執行效力，爰求為確認系爭和解筆錄所載之和
    解成立內容不存在之判決。
二、被上訴人則以：伊原將坐落於彰化市○○段 20地號、20之1
    地號土地（下稱系爭土地）出租予上訴人，兩造約定租賃期
    間自 88年8月9日起至98年5月31日止，詎租期屆至，伊催告
    上訴人應返還系爭土地，上訴人均置之不理，伊始向原法院
    提起 98年度訴字第532號遷讓房屋事件，經原法院判決上訴
    人敗訴，上訴人不服向本院提起上訴，兩造於該院審理中達
    成和解，並經該院製作上訴人應將系爭土地返還予伊，及應
    將坐落其上之一層鐵皮架造建物拆除遷讓之系爭和解筆錄在
    案。系爭和解筆錄係經審判長勸諭，兩造各自讓步而製作，
    當時兩造均有在系爭和解筆錄上簽字。又訴訟上之和解一經
    成立，即與確定判決有同一之效力，民事訴訟法第380條第1
    項定有明文。此項和解，當事人如主張有無效或得撤銷之原
    因，僅得依同法條第2、3項，於自和解成立或知悉時30日之
    不變期間內請求繼續審判，不得另依通常訴訟程序，提起確
    認其和解無效之新訴訟（參照最高法院46年臺上字第1439號
    判例及 47年度臺上字第174號裁判意旨）。本件上訴人於99
    年7月15日及99年7月27日具狀向本院請求就系爭和解筆錄所
    載內容為繼續審判，惟業經該院以 99年度續易字第1號，以
    逾30日之法定期間駁回上訴人請求在案，是上訴人不得再提
    起本件確認和解契約不存在之訴等語，資為抗辯，並求為判
    決駁回上訴人之訴駁回。
三、原審為上訴人敗訴之判決，上訴人不服，求為判決(一)原判決
    廢棄。(二)確認兩造於本院 99年度上易字第140號遷讓房屋等
    事件和解筆錄所載之和解成立內容不存在。被上訴人則求為
    判決駁回上訴。
四、按訴訟上之和解，一經成立，即與確定判決有同一之效力，
    故此項和解有無效之原因者，當事人僅得於30日之不變期間
    內，聲請繼續審判，並非當然無效，此觀民事訴訟法第 380
    條第 2項之規定自明。又訴訟上之和解一經成立，即與確定
    判決有同一之效力，民事訴訟法第380條第1項定有明文。故
    此項和解，其當事人如主張有無效或得撤銷之原因，僅得依
    同法條第2項及第3項之規定，於自和解成立或知悉時起30日
    之不變期間內請求繼續審判，不得另依通常訴訟程序，提起
    確認其和解無效之新訴訟（參照最高法院46年臺上字第1439
    號判例及 47年度臺上字第174號裁判）。查系爭和解筆錄係
    本院受理 99年度上易字第140號遷讓房屋等事件所製作，內
    容為「一、上訴人（即本件上訴人）願於民國 99年7月15日
    給付被上訴人（即被本件被上訴人）新臺幣（下同）87萬05
    00元。上訴人於給付上開金額後，被上訴人同意上訴人於99
    年 9月15日前將坐落彰化縣彰化市○○段20、20-1地號土地
    及其上如附圖（指原審判決附圖）所示編號Ａ部分面積17平
    方公尺、編號Ｃ部分面積 678平方公尺、編號Ｄ部分面積84
    平方公尺、編號Ｃ-1部分面積 146.9平方公尺、編號Ｄ-1部
    分面積 0.1平方公尺之一層鐵皮架造建物拆除搬遷，並將上
    開土地返還給被上訴人。二、上訴人如未能於第一項所示之
    時間給付上開金額，第一項所示應拆除搬遷之地上物，同意
    歸由被上訴人取得，上訴人並願如數給付上開金額予被上訴
    人，並返還上開土地予被上訴人。三、被上訴人其餘之請求
    拋棄。四、第一、二審訴訟費用各自負擔。」，有和解筆錄
    在卷可憑。又本件上訴人主張其與委任之黃茂松律師均未在
    系爭和解筆錄簽名，是系爭和解筆錄所載內容顯未經兩造同
    意而未成立，顯係主張系爭和解有無效之原因。查上訴人以
    其租金已經給付 300多萬元，且按系爭和解筆錄履行即屬溢
    付為由，乃於99年7月15日請求本院99年度上易字第140號遷
    讓房屋等事件之繼續審判，惟因已逾上揭30日之不變期間，
    嗣經本院以其請求不合法為由裁定駁回確定，業經調閱本院
    99年度上易字第140號、99年度續易字第1號全卷核閱屬實。
    揆諸前揭最高法院裁判意旨，本件上訴人如主張系爭和解筆
    錄有無效之原因時，僅得依民事訴訟法第 380條第2、3項之
    規定，請求法院繼續審判，尚不得另外逕提起新訴訟，請求
    確認其和解筆錄所載之和解成立內容不存在，而影響系爭訴
    訟上和解之確定效力甚明。是其逾上揭30日之不變期間，請
    求確認系爭和解筆錄所載之和解成立內容不存在，洵屬無據
    ，為無理由，不應准許。原審為上訴人敗訴之判決，並無不
    合，上訴意旨指摘原判決不當，求予廢棄改判，沒有理由，
    應予駁回。
五、本件判決之基礎已臻明確，兩造其餘攻擊防禦方法及主張舉
    證，於判決結果不生影響，無逐一審究之必要，附此敘明。
六、據上論結，本件上訴為無理由，依民事訴訟法第449條第1項
    、第78條，判決如主文。
中    華    民    國   100    年    8     月    16    日
                民事第三庭    審判長法  官  陳照德
                                    法  官  朱  樑
                                    法  官  曾謀貴
以上正本係照原本作成。
如對本判決上訴，須於收受判決送達後20日內向本院提出上訴書
狀，其未表明上訴理由者，應於提出上訴後20日內向本院提出上
訴理由書（須按他造人數附具繕本）。
上訴時應提出委任律師為訴訟代理人之委任狀。具有民事訴訟法
第466條之1第1項但書或第2項之情形為訴訟代理人者，另應附具
律師及格證書及釋明委任人與受任人有該條項所定關係之釋明文
書影本。如委任律師提起上訴者，應一併繳納上訴審裁判費。
                                    書記官  陳慈傳
中    華    民    國   100    年    8     月    17    日
                                                      Ａ